臺灣宜蘭地方法院刑事判決　　　　　　　　　　　　　九十三年度交訴字第一二號
　　公　訴　人　臺灣宜蘭地方法院檢察署檢察官
　　被　　　告　丙○○
右列被告因公共危險案件，經檢察官提起公訴（九十二年度偵字第二０七四號），本
院判決如左：
    主  文
丙○○駕駛動力交通工具肇事，致人傷而逃逸，處有期徒刑柒月。緩刑貳年。
    事  實
一、丙○○於民國九十二年四月二十七日晚間，酒後駕駛車牌號碼一九三七─ＧＭ號
    自用小客車沿宜蘭縣宜蘭市○○路由南往北方向行駛，於同日二十時三十分許途
    經該路段編號０四０六號路燈前時，因疏未注意車前狀況以致撞擊前方同向由甲○○騎乘之車牌號碼ＷＵＤ─七一七號機車，造成甲○○及所搭載之林培錚、林
    柔均、林谷洋皆因機車倒地致傷。甲○○左足跟骨骨折、全身多處擦傷；林培錚
    背部、左肩、臀部及左肘擦傷；林柔均背部、右肘擦傷及挫傷；林谷洋左橈骨骨
    折、胸部、腹部擦傷及挫傷（此部分皆於偵查中撤回告訴）。詎丙○○肇事後，
    竟未旋即採取緊急處置或為其他必要救護措施，反圖求避免其酒後駕車肇事之責
    ，而將所駕駛之前開自用小客車棄置肇事地點逕行逃逸。嗣經警趕抵現場處理並
    查詢其所遺留自用小客車車牌號碼後，得悉其為實際駕駛人而循線查獲。
二、案經宜蘭縣警察局宜蘭分局報告臺灣宜蘭地方法院檢察署檢察官偵查起訴。
    理  由
一、訊據被告固坦承確於事發時、地駕駛上開自用小客車自後追撞同向騎乘機車之被
    害人甲○○，並因而造成被害人甲○○、林培錚、林柔均及林谷洋等均受有傷害
    之事實不諱。惟迭自警訊至偵審中，皆矢口否認有何肇事逃逸之犯行，辯稱：其
    在事故發生後旋即下車，但因所有之行動電話電力不足，方委請路人呼叫救護車
    。救護車抵達前其曾向甲○○道歉並表明其名為「阿仲」，在蘭陽橋下工作。嗣
    更攙扶甲○○上救護車，然因現場路人欲對之追打，且所有之行動電話亦已沒電
    ，才離開現場返回距離現場不遠之宿舍將行動電話充電，期間再聯絡其所駕駛之
    自用小客車車主即其父乙○○代為報警。隨後其又再折返現場，經在場之人告知
    甲○○就診醫院後，旋於當日二十一時、二十二時許至醫院探視等語。然查：
  (一)右揭事實，業據被害人甲○○先後於偵審中到庭結證稱：事發當時丙○○駕車自
    後追撞，造成其與所搭載之子女人車倒地受傷，但丙○○所駕駛之車輛仍繼續前
    行，係經附近商家制止始停車。丙○○停車後並未立刻下車處理，印象中約二、
    三分鐘後才下車，故其自行委請附近路人呼叫救護車。許久後丙○○才趨前表示
    其有喝酒，願與之和解望其不要報警。嗣因救護車遲未到場，其又再委請丙○○
    為之呼叫救護車，但丙○○均無任何動作。迄至救護車到場時，丙○○已不知去
    向。車禍發生後因精神甚為緊張，故不太記得由何人攙扶上救護車，但應該是救
    護車上之人。當時現場狀況甚亂，許多人與其說話，故丙○○是否曾向其告知名
    為「阿仲」及在蘭陽橋下工作等語，已無印象。但丙○○當時確未留下姓名及聯
    絡方式。當時現場並無路人欲追打丙○○。至同日約二十一時許，丙○○即至醫
    院探視（見偵查卷第三九頁、本院九十三年四月十三日審理筆錄）等語綦詳，足
    見被告所執：其於事故發生後旋即下車停留現場，並委請路人呼叫救護車；在救
    護車抵達前其曾向甲○○道歉並表明其名為「阿仲」，在蘭陽橋下工作等詞；救
    護車到達時，亦攙扶甲○○上救護車；嗣後因現場路人欲對之追打方暫時離開現
    場等辯解，洵非屬實，其此部分所持卸責避罪之語，皆無可採。
  (二)另觀卷附中華電信股份有限公司行動通信分公司帳務處理處九十二年十月二十八
    日行帳四字第九二Ｃ八一００四五一號函檢附被告丙○○使用之0000000
    000號行動電話九十二年四月二十七日起至同年月二十八日止之雙向通聯紀錄
    可知，被告自九十二年四月二十七日二十時四十七分三十二秒起，至其於同日二
    十一時三十七分三十一秒去電證人乙○○所使用0000000000號行動電
    話期間，被告所用之0000000000號行動電話竟有高達二十一通往來頻
    繁之受、發話紀錄，益徵被告所辯：事故發生後，因行動電話沒電無法報警及聯
    絡車主即其父乙○○，方先返回宿舍充電等語，純屬避責飾究之詞，亦無可採。
    另證人即被告之父乙○○雖於本院審理中到庭結證稱：丙○○於事故發生後約二
    十一時許曾去電至家裡000000000號，告知因行動電話電力不足且不知
    如何報案，央請其代為報案等語翔實。但綜觀前揭雙向通聯紀錄，並無此通00
    00000000號與000000000號之通話紀錄。況被告於事故發生後
    ，苟有意報警處理，不論身在何處，僅需去電一一０即可完成報警程序，此本屬
    眾所周知之經驗，被告年逾二十六且已步入社會工作，實無對此一般日常生活之
    經驗無從知悉及判斷之能力。總右以觀，證人乙○○為被告之父，證詞證明力本
    屬薄弱，況其所證各語亦與卷內事證無所契合，自無可採。另被告不啻空以悖離
    事理之詞狡言卸責，更據卷內所示其自事發後二十時四十七分三十二秒起，竟有
    密集且頻繁之行動電話受、發話紀錄，當可認定其明知業已駕車肇事，猶無意報
    警處理且逕行逃離現場之事實，至屬灼然。
  (三)本件車禍事故發生後，宜蘭縣警察局宜蘭分局巡佐王春德到場處理並查詢被告遺
    留現場之自用小客車車牌號碼後，由該車車主乙○○告知實際使用人為丙○○，
    方通知丙○○。丙○○至翌日（即九十二年四月二十八日）十二時許始由乙○○
    陪同到案說明，並未實施酒精濃度測試等情，有宜蘭縣警察局九十二年十月二十
    二日警蘭刑字第０九二０００三二六八號函及警製自首調查報告表各一份存卷可
    按。另並互核被告於偵審中到庭自承：當日晚間其在宜蘭縣壯圍鄉壯五海鮮店飲
    酒，約十九時許離開等語，及被害人甲○○於偵審中到庭結證：丙○○肇事後曾
    向之表示因有飲酒，望其勿報警處理一節，即徵被告係於肇事後恐其酒後駕車之
    犯行遭警查獲，方畏罪逃離現場之事實，堪稱明甚。此外，復有行政院衛生署宜
    蘭醫院出具被害人甲○○、林培錚、林柔均及林谷洋之診斷證明書、道路交通事
    故現場圖、道路交通事故調查報告表、臺灣省基宜區車輛行車事故鑑定委員會鑑
    定意見書各一份暨現場照片八幀附卷可佐，是被告駕車疏於注意以致肇事，更於
    肇事後為圖避免遭警實施酒精濃度測試而逃逸之事證至臻明確，犯行洵足認定，
    應予依法論科。
二、核被告丙○○之所為，係犯刑法第一百八十五條之四之駕駛動力交通工具肇事，
    致人傷而逃逸罪。審酌刑法增訂本條駕駛動力交通工具肇事，致人死傷而逃逸罪
    ，乃為追求交通及整體用路人之安全，並嚴重科負駕駛人於肇事後應對被害人施
    以緊急救護措施，加強救護以防止被害人死傷結果之發生或擴大。然見被告之所
    為，竟嚴重悖離本條之立法政策目的，情節匪淺，更於犯後一再飾詞狡辯，本應
    重罰，惟念其年紀尚輕，對被害人造成之傷害亦非鉅大，事後旋與被害人達成和
    解賠償被害人所受損害而取得諒解，及其素行、犯後態度、犯罪動機、目的、手
    段、過失程度及其家庭狀況等一切情狀，爰酌情量處如主文所示之刑，以資懲儆
    。末查，被告前未曾受有期徒刑以上之刑之宣告之事實，有臺灣高等法院被告全
    國前案紀錄表附卷可查，故斟酌其因年輕識淺且有正當工作，本件係因一時失慮
    致罹刑典，信經此偵審程序及科刑之判決，當能知所警惕而無再犯之虞，本院認
    其所受前開刑之宣告，以暫不執行為適當，爰併予宣告緩刑二年，用啟自新，並
    觀後效。
據上論斷，應依刑事訴訟法第二百九十九條第一項前段，刑法第一百八十五條之四、
第七十四條第一款，判決如主文。
本案經檢察官張鳳清到庭執行職務
中      華      民      國      九十三      年    四    月    二十七    日
                                臺灣宜蘭地方法院交通法庭
                                      審判長法  官  黃  永  勝
                                            法  官  林  楨  森
                                            法  官  陳  嘉  年
右正本證明與原本無異。
如不服本判決，應於判決送達後十日內，向本院提出上訴狀。（應附繕本）
                                            書記官  詹  玉  惠
中      華      民      國      九十三      年四    月    二十八    日
附錄本案論罪科刑法條全文
刑法第一百八十五條之四
駕駛動力交通工具肇事，致人死傷而逃逸者，處六月以上五年以下有期徒刑。
